最高法院刑事判決                              八十八年度台上字第三三六○號
    上  訴  人  台灣高等法院高雄分院檢察署檢察官
    被      告  甲○○
右上訴人因被告毀損案件，不服台灣高等法院高雄分院中華民國八十六年五月二十日
第二審判決（八十六年度上訴字第三七二號，起訴案號：台灣高雄地方法院檢察署八
十五年度偵字第五三號），提起上訴，本院判決如左：
    主  文
上訴駁回。
    理  由
按刑事訴訟法第三百七十七條規定：上訴於第三審法院，非以判決違背法令為理由，
不得為之。是提起第三審上訴，應以原判決違背法令為理由，係屬法定要件。且必須
依據卷內資料為具體之指摘，並足據以辨認原判決已具備違背法令之形式，始屬相當
。本件原判決維持第一審諭知被告甲○○無罪之判決，駁回檢察官在第二審之上訴。
係以公訴意旨略稱：甲○○於民國八十四年十月二十一日向洪宗穆承租高雄市○○區
○○路二七七號五層樓房一棟，依租賃契約規定，該房屋如有改裝施設之必要，甲○
○應取得洪宗穆之同意，始得裝設，但不得損害原有建築。詎甲○○取得該屋後，未
經洪宗穆之同意，即僱用工人擅自拆除該屋之牆壁及水泥柱等部分，經制止無效，因
認甲○○涉犯刑法第三百五十三條第一項毀壞他人建築物罪嫌云云。惟經審理結果，
以被告甲○○否認毀損犯行，辯稱：其向洪宗穆承租房屋供經營超商使用，擬在二樓
開設美容院，乃徵得洪宗穆之口頭同意，花費鉅資將二樓重新整修，把原供造形用之
柱子、牆壁及護欄打掉，改裝為採光較佳之大型窗戶，以增加美觀，並非惡意破壞，
且已回復原狀等語。而毀壞他人建築物罪，以行為人有毀壞他人建築物重要部分，使
該建築物失其效用之故意，為成立要件。經查前開五層樓房係告訴人洪宗穆所有，被
告於八十四年十月二十一日向告訴人承租，租賃期間自八十四年十一月一日起至八十
九年十月三十一日止，被告於八十四年十一月一日僱工將二樓外牆之柱子三根、二樓
屋內牆壁一面、外牆四面、護欄等拆除，改裝為大型玻璃窗戶等情，業經告訴人代理
人林惠美、林春文，證人胡財妹、宜順旺、蔡茂藏及被告供述在卷，並有租賃契約書
、照片及勘驗筆錄可稽，被告有將該建築物加以改裝甚明。依前開租賃契約第四條第
四項規定「房屋有改裝設施之必要，乙方（即被告）取得甲方（即告訴人）之同意後
始得自行裝設，但不得損害原有建築」，第七條第五項規定「二樓以上限非營業使用
（若有營業用須事先告之甲方）」，故二樓若因供營業使用，而有改裝設施之必要，
固需先徵得告訴人之同意，但被告將二樓外牆之柱子三根、二樓屋內牆壁一面、外牆
四面、護欄拆除，其目的非出於單純蓄意毀壞，而是為了改建大型玻璃窗戶，且已實
際加裝大型窗戶改建完成，此為被告及告訴人所不爭執，復有改建後之現場照片可參
。足見被告行為之目的，在於營業之計而將使用之租賃物加以改建，並非故意毀壞他
人之建築物，所為縱使違反租賃契約之約定，究與毀壞他人建築物罪之構成要件有間
，此外，又查無其他積極證據，應認不能證明被告犯罪，因而維持第一審諭知被告無
罪之判決，經核尚無不合。上訴意旨略以：故意之認定，僅須對於構成要件事實，明
知並有意使其發生，無論係出於何種犯罪動機或目的，均不得阻卻故意。被告未得告
訴人之同意，擅將承租房子之柱子、牆壁及護欄打掉，不論其目的是否在增加美觀或
基於營業之計，仍難謂無毀損他人建築物之故意，原判決就故意之認定既有違誤，自
屬違背法令等語。惟原判決已說明毀壞他人建築物罪，係以行為人有毀壞他人建築物
重要部分，使該建築物失其效用之故意，為成立要件。被告為營業之計，而將承租之
建築物改裝使用，並無使該建築物失其效用之故意，原判決所為之論斷，於法尚無違
背。上訴意旨，徒憑個人意見，對原審認事職權之合法行使，任意指摘，難認係適法
之第三審上訴理由。其上訴違背法律上之程式，應予駁回。
據上論結，應依刑事訴訟法第三百九十五條前段，判決如主文。
中      華      民      國    八十八    年      六      月    二十四    日
                              最高法院刑事第四庭
                                  審判長法官  黃  劍  青
                                        法官  劉  敬  一
                                        法官  林  增  福
                                        法官  邵  燕  玲
                                        法官  張  清  埤
      右正本證明與原本無異
                                              書  記  官
中      華      民      國    八十八    年      七      月      一      日
